最高法院民事判決　　　　　　　　　　111年度台上字第864號
上　訴　人　台灣電力股份有限公司
 
法定代理人　曾文生
訴訟代理人　章修璇律師
上　訴　人　羅福奇 
　　　　　　羅宜佩
兼　共　同
法定代理人　敬麗瓊 
共　　　同
訴訟代理人　沈志成律師
被 上訴 人　敬宜鑫 
　　　　　　敬凱涵 
共　　　同
法定代理人　敬麗瓊 
上列當事人間請求損害賠償事件，上訴人對於中華民國110年9月
7日臺灣高等法院第二審更審判決（109年度上更一字第230 號）
，各自提起上訴，本院判決如下：
    主  文        
原判決關於㈠駁回上訴人台灣電力股份有限公司其餘上訴及命再
為給付；㈡駁回上訴人戊○○在第一審之訴及其上訴；㈢駁回上
訴人甲○○、乙○○其餘上訴；暨各該訴訟費用部分廢棄，發回
臺灣高等法院。
    理  由        
一、本件上訴人台灣電力股份有限公司（下稱台電公司）法定代
    理人變更為己○○，有行政院函附卷可稽，其已依法聲明承
    受訴訟，先予敘明。
二、上訴人戊○○、甲○○、乙○○，被上訴人丙○○、丁○○
    （甲○○以次4人合稱甲○○等4人）主張：戊○○、甲○○
    等4 人依序為被繼承人羅繼高配偶、未成年子女。羅繼高於
    民國104年1月22日12時16分許，騎乘機車行經新北市○○區
    ○○路0巷00 號附近樹林空地，因台電公司疏於維護置於該
    處之電桿及饋線等電力設備，任令電纜線斷裂懸落，致羅繼
    高遭電纜線電擊死亡（下稱系爭事故），使其等受有扶養費
    之損害，而得向台電公司請求賠償。又羅繼高於死亡時年僅
    43 歲，依104年臺灣地區新北市男性簡易生命表，平均餘命
    為36.68年，是戊○○得請求羅繼高扶養之期間為36.68年。
    另甲○○、乙○○於95年5月18日出生，丙○○於96年7月21
    日、丁○○於100年1月29日出生，自系爭事故發生日起至其
    等成年為止，及戊○○扶養費部分，均應依104 年度新北市
    平均每人每月消費支出額（下稱系爭消費支出額），即每人
    每月新臺幣（以下未註明幣別者，下同）2萬315元計算其等
    扶養費損害，並按霍夫曼式計算法扣除中間利息（首期不扣
    ）後，戊○○得請求275萬5,794元，甲○○、乙○○各得請
    求106萬2,932元，丙○○、丁○○依序得請求81萬7,150 元
    、98萬8,562元。爰依民法第184條第1項前段、第191條、第
    192條第2項規定，求為命台電公司各如數給付前開本息之判
    決（丙○○、丁○○對原判決提起上訴部分，本院另以裁定
    駁回）。
三、上訴人台電公司則以：戊○○104年薪資所得39萬5,097元，
    ，名下尚有股票、土地，105 年起亦有薪資所得，另有買入
    房地，並無不能維持生活之情事，不得請求扶養費之損害。
    另甲○○、乙○○之扶養費，應以內政部公告之104 年度新
    北市每月最低生活費（下稱系爭最低生活費）12,840元為計
    算基準，丙○○、丁○○為大陸地區人民，其扶養費計算，
    應以大陸地區生活水平為判斷基準等語，資為抗辯。
四、原審將第一審所為命台電公司給付戊○○扶養費174萬1,829
    元本息部分予以廢棄，改判駁回戊○○就該部分之訴，及維
    持第一審所為戊○○敗訴之判決，並將甲○○等4 人敗訴之
    判決予以一部廢棄，改判命台電公司再給付甲○○、乙○○
    各8萬9,759元、丙○○9萬7,179元、丁○○8萬9,759元本息
    ，暨維持第一審所為命台電公司給付甲○○等4 人部分之判
    決，駁回台電公司該部分之上訴，係以：羅繼高103 年薪資
    所得為67萬376 元，並無證據證明其另有在他公司擔任顧問
    一職，依其薪資所得，無論以系爭最低生活費或系爭消費支
    出額計算其生前收入尚不足負擔依系爭最低生活費或系爭消
    費支出額計算其一家6口之年度總生活費用92萬4,480元或14
    6萬2,680元，羅繼高於101年間雖有出售不動產而獲款860萬
    元，但無從據以證明羅繼高如尚生存，得以負擔全家按系爭
    消費支出額，即每人每月2萬315元計算之生活費，是應以系
    爭最低生活費計算甲○○等4 人扶養費之損害。又丙○○、
    丁○○2人雖居住於大陸地區，惟依戊○○所陳，其2人日後
    仍將回臺，故應以系爭最低生活費計算其2 人扶養費，而非
    依大陸地區之生活水平。據此，甲○○等4 人之扶養費，依
    系爭最低生活費計算至成年為止，並由羅繼高、戊○○共同
    平均分擔，則自系爭事故發生日起至甲○○等4 人起訴之日
    即106年1月19日為止，共1年11月29 日已到期部分，甲○○
    、乙○○各得請求30萬7,562 元，未到期部分則依霍夫曼式
    計算法扣除中間利息（首期給付不扣除中間利息）後，其 2
    人各得請求75萬5,586 元。另丙○○、丁○○部分，得請求
    之已到期扶養費均為30萬7,562 元，未到期扶養費則各為81
    萬7,150元、98萬8,562元。又按配偶受他方扶養之權利，係
    以不能以自己財產維持生活為要件。受扶養權利人，請求將
    來受扶養者，應以事實審言詞辯論終結時之財產狀況及財產
    日後可能消滅之情事，推認其得請求受扶養時之財力能否維
    持生活。戊○○部分，依永豐商業銀行（下稱永豐銀行）作
    業處函附資料所載，其於104年間計有334萬7,000 元定存，
    人民幣存款33萬225.73元，依最後一筆人民幣兌換新臺幣之
    匯率5.18175計算新臺幣共171萬1,147 元，另有郵局存款80
    萬1,764元、羅繼高遺產總額25萬4,422元，戊○○得繼承1/
    5即5萬884元，及104年度利息所得42萬5,447 元，扣除證人
    邱瑋婷所證其將大誠保險經紀人股份有限公司（下稱大誠保
    險公司）未足1萬元所得，掛在戊○○名下後，財產共約632
    萬6,242元，再扣除其應負擔甲○○等4人扶養費331萬6,884
    元後，尚餘300萬9,358元，顯見戊○○得以自己財產維持生
    活，故不得請求台電公司賠償其扶養費損害。綜上，戊○○
    、甲○○等4人請求台電公司給付甲○○、乙○○各75萬5,5
    86元、丙○○81萬7,150元、丁○○98萬8,562元本息，為有
    理由，應予准許，逾此部分之請求，則屬無據，不應准許，
    為其判斷之基礎。
五、惟查，原審一方面認戊○○得以自己財產維持生活，不得請
    求扶養費之損害，一方面於計算甲○○等4 人扶養費損害時
    ，竟又將戊○○列入受羅繼高扶養之人，而以一家6 口計算
    羅繼高應負擔之扶養費用總額（原審判決書第5頁第2-5行）
    ，已有前後論列不一之違誤（原審判決書第5頁第2-6行）。
    次按，民法第1116條、第1117條規定，配偶受他方扶養之權
    利，僅以不能維持生活者為限，不以無謀生能力為限。原審
    已認受扶養權利人，請求將來受扶養者，應以事實審言詞辯
    論終結時之財產狀況及財產日後可能消滅之情事，推認其得
    請求受扶養時之財力能否維持生活。則戊○○主張伊在大誠
    保險公司只是為了勞健保，沒有薪水等情（原審卷第 92-93
    頁），參諸證人邱瑋婷亦證述稱其在104至105年將報酬約14
    -15萬元申報在戊○○名下（上訴卷第278頁），則證人所言
    是否可採？戊○○於104 年以後之所得及財產情形究竟如何
    ？其原在永豐銀行、郵局存款之資金流向為何？此均攸關戊
    ○○財產狀況是否足以維持自己生活，可否請求將來扶養費
    及子女扶養費之分擔，原審就此未遑細究，逕依其104 年間
    之存款狀況，推認其顯得以自己財產維持生活，而為不利於
    戊○○之認定，亦有可議。上訴人上訴論旨，各自指摘原判
    決於己不利部分違背法令，求予廢棄，非無理由。
六、據上論結，本件上訴人之上訴均為有理由。依民事訴訟法第
    477條第1項、第478條第2項，判決如主文。
中    華    民    國   111    年    4     月    27    日
                      最高法院民事第八庭
                          審判長法官  陳  玉  完  
                                法官  周  舒  雁  
                                法官  陳  麗  玲  
                                法官  黃  書  苑  
                                法官  謝  說  容  
本件正本證明與原本無異
                                      書  記  官 
中    華    民    國   111    年    5     月    13    日